【裁判字號】    92,重上,4
【裁判日期】    920506
【裁判案由】    損害賠償
【裁判全文】
臺灣高等法院臺中分院民事判決                    九十二年度重上字第四號
      上  訴  人  甲○○
      被上訴人    乙○○
右當事人間請求損害賠償事件，上訴人對於中華民國九十一年八月三十日臺灣臺中地
方法院九十一年度重訴字第七三四號第一審判決提起上訴，本院判決如左：
    主      文
原判決關於駁回上訴人後開第二項之訴部分，並訴訟費用之裁判廢棄。
被上訴人應再給付上訴人新台幣壹拾伍萬零肆佰捌拾陸元。
其餘上訴駁回。
第一、二審訴訟費用，由被上訴人負擔十分之三，餘由上訴人負擔。
    事實及理由
一、本件上訴人主張：被上訴人因交通違規，其機車駕駛執照於八十九年十二月十八
    日起至九十年九月十七日，為監理機關所吊扣，在吊扣期間依規定不得駕駛機車
    ，詎被上訴人仍違背上開規定，於九十年四月三十日十七時十五分許，駕駛車號
    ＦＡ七─三七七號機車，沿台中縣豐原市○○路往火車站方向行駛，行經中正路
    三十九之一號前，本應注意車前狀況，並隨時採取必要安全措施，且不得超速行
    駛，又無不能注意之情形，竟疏於注意，仍以時速四、五十公里之速（當地限速
    四十公里）超速行駛，致機車右手把勾到正穿越中正路之上訴人，致上訴人受有
    左手第一、四、五掌骨骨折、頭部外傷併頭皮撕裂傷、雙下肢挫傷之傷害。上訴
    人歷此車禍事件，受有損害，爰請求被上訴人賠償醫藥費、工作能力減損、精神
    慰撫金合計新台幣（以下同）二千萬元等語，原審判決被上訴人應給付上訴人二
    十一萬五千八百五十一元（被上訴人就其敗訴部份，未據聲明不服，業已確定）
    ，就上訴人其餘請求駁回，上訴人不服，提起訴上訴，減縮聲明求為判決被上訴
    人應再給付上訴人八十萬元。
二、被上訴人則以：上訴人請求之金額過高，並無理由等語作為抗辯。
三、本件上訴人主張被上訴人於前揭時、地，無照駕駛機車超速行駛，未注意車前狀
    況，而撞及穿越馬路之上訴人，致使上訴人身體受傷之事實，為被上訴人所不爭
    執，且被上訴人上開過失傷害事實，復經台灣高等法院台中分院九十一年度交上
    易字第八八二號刑事判決判處罪刑確定，亦經原審法院調取相關刑事卷宗，有台
    灣高等法院台中分院九十一年度交上易字第八八二號刑事卷宗影本（內含台灣台
    中地方法院九十年度交易字第六三七號刑事卷宗、台灣台中地方法院檢察署九十
    年度偵字第一四二六八號偵查卷宗）附卷可稽，是上訴人上開主張，堪信為真實
    。
四、按汽車在市區道路，時速不得超過四十公里，且汽車行駛時，駕駛人應注意車前
    狀況，並隨時採取必要之安全措施。道路交通安全規則第九十三條第一項第一款
    、第九十四條第三項分別定有明文。本件被上訴人駕車當時，並無不能規注意之
    情事，竟疏未注意，而以逾時速四、五十公里之速度行駛，且未注意車前穿越馬
    路之上訴人，依上開規定，被上訴人之駕駛行為應有過失。又該過失行為與上訴
    人所受之身體傷害間，自有因果關係，堪以認定。故上訴人主張被上訴人應負損
    害賠償之責任，於法有據。
五、次按因故意或過失，不法侵害他人之權利者，負損害賠償責任；汽車、機車或其
    他非依軌道行駛之動力車輛，在使用中加損害於他人者駕駛人應賠償因此所生之
    損害；不法侵害他人身體、健康者，對於被害人因此喪失或減少勞動能力應負損
    害賠償責任；不法侵害他人之身體、健康、名譽、自由、信用、隱私、貞操，或
    不法侵害其他人格法益而情節重大者，被害人雖非財產上之損害，亦得請求賠償
    相當之金額，民法第一百八十四條、第一百九十一條之二前段、第一百九十三條
    第一項、第一百九十五條各訂有明文。茲就上訴人主張其受有醫療費、勞動能力
    之損失、及精神慰撫金之請求分述如次：
（一）醫療費部分：
    上訴人就其主張支出醫療費用部分，經原審依上訴人所提之診所證明書，分別向
    杏豐醫院及行政院衛生署豐原醫院（下簡稱豐原醫院）函詢上訴人就醫所支出之
    醫療費用，就杏豐醫院部分，上訴人共住院十一天，治療期間醫療費用共為三萬
    零九百六十元，而豐原醫院部分上訴人於九十年六月十二日至六月十三日止，住
    院期間共計醫療費九千二百六十五元，於九十年六月十二日至九十年十二月三十
    一日止，門診所需治療費用共七萬七千八百八十六元（包含健保給付及自付額）
    。有杏豐醫院九一源綜字第一一一號函、豐原醫院（九一）豐醫病字第三八三四
    號函各一份在卷可參。按全民健康保險法第一條後段固規定，就該法未規定之事
    項應適用保險法相關規定。惟全民健康保險性質上係屬健康、傷害保險，除有全
    民健康保險法第八十二條規定之情形外，依保險法第一百三十條、第一百三十五
    條準用同法第一百零三條之規定，全民健康保險之保險人不得代位行使被保險人
    因保險事故所生對於第三人之請求權，要無保險法第五十三條規定適用之餘地。
    是全民健康保險之被保險人，非因汽車交通事故受傷害，受領全民健康保險提供
    之醫療給付，其因侵權行為所生之損害賠償請求權並不因而喪失（參最高法院八
    十九年年度台上字第八０五號判決）。本件車禍並非汽車交通事故受傷害，被上
    訴人亦未舉證上訴人有因強制汽車保險法而受有保險給付，依前開說明，上訴人
    自得請求全部之醫療費，上訴人此部份之請求合計為十一萬八千一百十一元，核
    屬有據，應予准許。
（二）勞動能力減損部份：
    本件原審認上訴人得請求之勞動能力減損之金額計算至九十一年八月十六日止，
    為二十萬九千五百十三元，被上訴人就其敗訴部份並未上訴，應認為此部分被上
    訴人敗訴部分已確定，而原審上開准許部份，以最低基本工資為計算基準，上訴
    人並未提出更有利之計算基準之證據，上訴人上訴即無理由，且查上訴人為民國
    十七年生，有其年籍資料附刑事卷可稽，至民國九十一年八月止，已年達七十三
    歲，早已逾退休之年齡，上訴人又未能證明其尚能有勞動能力之收入，是上訴人
    就勞動能力之損失，應不得再為請求，此部份再為請求，即屬無據，應予駁回，
（三）精神損害之部分：
    本件上訴人於八十九年十二月車禍而受左手第一、四、五掌骨骨折、頭部外傷併
    頭皮撕裂傷、雙下肢挫傷之傷害等傷，迄今九十二年仍未痊癒，本院審酌上訴人
    所受之傷勢及其為榮民無業，被上訴人亦無業等社會身分、地位、經濟狀況，本
    院認上訴人之精神慰撫金請求以二十萬元為適當。
六、按損害之發生或擴大，被害人與有過失者，法院得依民法第二百十七條第一項規
    定，減輕或免除被上訴人賠償金額。又在未設有行人穿越道亦非禁止穿越之路段
    穿道路時應注意左右有無來車始可小心迅速穿越，道路交通安全規則第一百三十
    四條第五款定有明文。查本件車禍之發生，上訴人於穿越道路時，本應注意左右
    有無來車於確定無來車時方可穿越，惟其未及注意被上訴人之來車即穿越道路為
    被上訴人所撞及，亦有違反上開道路交通安全規則第一百三十四條第五款之過失
    。且卷附台灣省台中縣區車輛行車肇事鑑定委員會鑑定書亦同此意見，上訴人主
    張上開鑑定不公，核無理由，並不足採，原審斟酌兩造過失程度，認被上訴人為
    肇事主因應負擔百分之七十之責任，即應減輕被上訴人賠償金額百分之三十，應
    無不當。
七、綜上所述，本件上訴人得請求之金額，其中醫療費為十一萬八千一百十一元，勞
    動能力減損之部份為二十萬九千五百十三元（原審准許，被上訴人未上訴部份）
    ，精神慰撫金為二十萬元，合計為五十二萬七千六百二十四元，依過失相抵，上
    訴人僅得請求三十六萬九千三百三十七元 (527624×0.7=369337)，扣除被上訴
    人抗辯，其於肇事後已代上訴人支出醫療費用三千元，有被上訴人所提之收據二
    張在卷可參，應屬可採，是該已代支付之費用，自應從賠償額中扣除，是上訴人
    得請求被上訴人賠償之數額為三十六萬六千三百三十七元。從而，上訴人依侵權
    行為之法律關係，請求被上訴人應給付上訴人三十六萬六千三百三十七元，為有
    理由，應予准許。逾此所為請求，為無理由，應予駁回。原審判決被上訴人應給
    付上訴人二十一萬五千八百五十一元，而駁回上訴人其餘之請求，就其中十五萬
    零四百八十六元部分，尚有未洽，上訴意旨求予廢棄改判，在此範圍內為有理由
    ，爰由本院就此部分予以廢棄，並判決如主文第二項所示。至其餘上訴人之請求
    不應准許部分，原判決為上訴人敗訴之判決，經核於法並無不合，上訴意旨求予
    廢棄改判，為無理由，應駁回其上訴。
據上論結，本件上訴為一部有理由，一部無理由，依民事訴訟法第四百五十條、第四
百四十九條第一項、第七十九條但書、第四百六十三條判決如主文。
中      華      民      國    九十二    年      五      月        六    日
~B1民事第三庭審判長法  官  陳照德
~B2                法  官  曾謀貴
~B3                法  官  蔡王金全
右為正本係照原本作成。
不得上訴。
~B                書記官  阮正枝
中      華      民      國    九十二    年      五      月      七      日
                                                                        Ｙ


司法院資訊處製作；財團法人民間司法改革基金會備份。
